最高法院民事判決　　　　　　　　　　　　　　　八十六年度台上字第三三○五號
　　上　訴　人　甲○○
　　　　　　　　乙○○
　　　　　　　　奚楠生
　　共　　　同
　　訴訟代理人　盧國勳律師
　　被 上訴 人　丙○○
　　　　　　　　永泰祥開發股份有限公司
　　右　一　人
　　法定代理人　　沈文彬
右當事人間請求返還價金事件，上訴人對於中華民國八十六年二月二十一日台灣高等
法院第二審判決（八十五年度上字第七二八號），提起上訴，本院判決如左：
    主  文
上訴駁回。
第三審訴訟費用由上訴人負擔。
    理  由
本件上訴人主張：伊三人分別與被上訴人丙○○及永泰祥開發股份有限公司（下稱永
泰祥公司）訂定土地及房屋買賣契約書，購買被上訴人永泰祥公司於坐落桃園縣楊梅
鎮（下稱楊梅鎮○○○○段五三－一等地號及高山頂段七六八－四八等地號共四十二
筆土地上所興建之「大台北帝國」預售房屋及被上訴人丙○○所有之基地（下稱系爭
房地）。伊均已依約支付價金，惟伊於民國八十四年四月三十日前往工地察視施工品
質時，發覺工地有如第一審判決附表（下稱附表）二所示之嚴重瑕疵，伊乃催請被上
訴人永泰祥公司補正，詎被上訴人均置之不理，反以伊未依約繳付價金為由解除契約
，殊屬無理。因系爭房屋除有上開瑕疵外，且依前開土地買賣契約書第十一條之約定
，被上訴人應提供楊梅鎮○○○段七六八－四七號土地為社區公園，惟該土地並非被
上訴人所有，被上訴人顯無從將該土地移轉為伊所有，又該社區○○○○道路，被上
訴人顯亦違反銷售房屋時所稱「大台北帝國」社區係封閉社區之承諾，被上訴人顯有
給付不能，並違反瑕疵擔保義務情事，復以誇大不實之廣告內容，誘使伊陷於錯誤與
之締約，伊亦得依民法第九十二條之規定，撤銷原訂之買賣契約等情，爰依民法第二
百五十四條、第二百五十六條、第三百五十九條之規定，解除兩造間之房地買賣契約
及依民法第九十二條之規定，撤銷伊所為買受系爭房地之意思表示，求為命被上訴人
分別返還伊如附表一之金額價金並各加計法定遲延利息之判決。
被上訴人則以：上訴人未依買賣契約繳付買賣價金，經伊催告仍不履行，業經伊依法
解除前開買賣契約，上訴人自不得再對已不存在之契約行使解除權。又本件買賣標的
並無上訴人所主張之瑕疵，伊亦無拒絕移轉高山頂段七六八－四七地號土地所有權及
承諾「大台北帝國」社區係封閉社區之情事等語，資為抗辯。
原審以：查上訴人主張伊分別於八十一年十月、十一月間向被上訴人永泰祥公司及丙
○○購買系爭「大台北帝國」Ｄ十八棟十二樓、Ｄ十九棟十二樓、Ｊ六棟三樓預售房
屋及其坐落基地，並已分別繳納如附表一所示價金之事實，業據提出土地買賣契約書
、房屋買賣契約書及繳款憑證等件為證，並為被上訴人所不爭執，堪信為真實。惟查
上訴人主張系爭房屋有前開瑕疵部分：(一)有關上訴人主張系爭房屋如附表二第一、二
項之瑕疵部分，即天花板清水模凹凸不平整、披土嚴重剝落，及牆面水泥粉刷不均勻
，嚴重凹凸不平部分；查上訴人上開主張，乃房屋尚未完工交屋前之情形，且經於八
十五年八月九日現場勘驗結果，系爭房屋並無上開上訴人所主張嚴重瑕疵之情事，有
勘驗筆錄可稽，上訴人主張被上訴人給付遲延，解除契約云云，核屬無據。至系爭房
屋雖牆面偶有裂縫及水泥漆粉刷略有不平整之處，然查該等瑕疵並非嚴重，亦未達足
以影響房屋之效用及減損其價值之程度，上訴人亦不得據以主張解除契約。(二)有關上
訴人主張系爭房屋如附表二第三項之瑕疵部分，即瓷磚排列不整，縫隙大小不一部分
，查系爭房屋於入口處之外牆雖有部分瓷磚排列不整，然查上開瑕疵情形，亦未達足
以影響房屋之效用及減損其價值之程度，上訴人主張解除契約，為不足採。(三)有關上
訴人主張系爭房屋如附表二第四項之瑕疵部分，即消防設施之自動灑水系統採明管，
未採隱藏式安裝，嚴重影響室內裝潢部分，查兩造間並未約定該自動灑水系統之配置
方式應採隱藏式安裝，且為求自動灑水系統滅火功能正常發揮、檢測維修暨損壞更換
便利起見，其配管之設置以明管方式施工為宜，亦有被上訴人提出之內政部警政署（
八十二年三月十一日八二警署消字第二○二四一號）書函影本可憑，上訴人本項瑕疵
之主張，自不足採。(四)有關上訴人主張系爭房屋如附表二第五項之瑕疵部分，即室內
丈量坪數與契約之坪數不相符合部分，查上訴人甲○○部分之買賣面積為一四‧三二
坪，完成後之面積為一四‧一○坪，不足○‧二二坪；乙○○部分之買賣面積為一二
‧七四坪，完成後之面積為一二‧六四坪，不足○‧一○坪；奚楠生部分之買賣面積
為二三‧一九坪，完成後之面積為二三‧四八坪，增加○‧二九坪，有上訴人提出之
房屋買賣契約書及被上訴人提出之建物所有權狀、建物測量成果圖及建物登記謄本可
憑，上述房屋之增減面積，均在前開買賣契約所約定可容許之誤差範圍內。上訴人雖
主張系爭房屋之公共設施比例過高及伊不應分擔停車位即地下室之公共設施面積云云
，然查區分所有之建築物本須有公共設施之輔助始足以完成房屋之效用，兩造間就系
爭房屋之買賣面積既有約定，而被上訴人所完成之房屋面積與買賣契約之約定，並無
不符，上訴人稱系爭房屋之公共設施比例過高云云，亦屬無據；又系爭房屋之地下室
用途為「防空避難室兼停車場」，被上訴人就購買停車位者，分配較多之地下室應有
部分，未購買停車位者分配較少之應有部分，二者有所區別，有被上訴人提出之使用
執照影本及建物所有權狀影本可按，上訴人稱：伊不應分擔地下室之公共設施面積云
云，為不足採。上訴人主張系爭房屋有本項瑕疵，亦無理由。(五)有關上訴人主張系爭
房屋如附表二第六項之瑕疵部分，查上訴人主張社區環境與海報圖迥然不同，「帝國
大道」應為八線車道，中間並有分隔島，「中央大道」應為四線車道部分，無非以被
上訴人所製作之系爭社區之廣告略圖為據，然查該圖示為被上訴人就所興建之「大台
北帝國」社區整體以美化手法所為之描繪，此觀之該圖示甚明，而被上訴人就其餘社
區各區域詳為介紹之圖示，則並無「帝國大道」為八線車道及「中央大道」為四線車
道之描繪，亦有上訴人提出之廣告圖影本可憑，上訴人上開主張，即不足採。又上訴
人依被上訴人製作之廣告圖示，主張「中央大道」與「景觀大道」間應為社區綠地部
分，為被上訴人所否認，查被上訴人所製作就社區各區域詳為介紹之廣告圖示，就屬
社區設施部分，均劃線指出並標示名稱，然就「中央大道」與「景觀大道」間之空地
，則並未標示名稱，被上訴人辯稱：並未將該空地列為社區綠地等語，堪予採信。另
上訴人主張：「帝國大道」路寬應為三十公尺，然經上訴人實地測量路寬僅為十二公
尺云云部分，查該「帝國大道」經現場勘驗，會同兩造測量結果，如被上訴人廣告圖
示處之Ｎ棟與Ｄ棟間之距離為三一‧二六公尺，有勘驗筆錄可稽，被上訴人實際建築
之設施與廣告圖示，並無不合，上訴人主張被上訴人建築完成之環境與廣告圖示不合
云云，亦不足採。次就上訴人主張兩造間土地買賣契約書第十一條約定，被上訴人應
提供楊梅鎮○○○段七六八－四七地號土地為社區公園，惟該土地並非被上訴人所有
，及該土地業經規劃為都市計畫兒童遊樂場，日後必經主管機關依法徵收，被上訴人
有給付不能情事云云部分。查上開地號土地現為社區公園，經勘驗現場屬實，該土地
雖非被上訴人所有，惟被上訴人既已依契約約定提供作為社區公園，即無違反契約約
定情事。至該土地雖為訴外人張美俗所有，然被上訴人既承諾無償提供，惟產權過戶
所須稅費由系爭社區房屋買受人共同分擔，則在上訴人未舉證證明系爭社區房屋買受
人願負擔移轉登記所須稅費而上訴人有拒絕移轉情事以前，尚不得主張被上訴人有拒
絕給付之情事。又該土地之分區使用情形雖屬楊梅都市計畫兒童遊樂場，然楊梅鎮公
所目前並無徵收使用計畫，有桃園縣政府八十五年十月二十一日八五府工都字第二三
三三二五號函可稽，上訴人主張被上訴人就該土地之提供及移轉為給付不能云云，亦
屬無據。末就上訴人主張：被上訴人於銷售系爭房屋時，一再指稱「大台北帝國」社
區係獨立封閉社區，致伊加強簽約意願，然嗣經發現社區○○○○道」底另有聯外道
路，整個社區無法做有效之進出管理部分，查兩造間之契約並無該社區為獨立封閉社
區之約定，而該社區入口處設有警衛室，經勘驗明確，堪認為係獨立社區，縱上訴人
主張被上訴人於銷售系爭房屋時，曾指稱「大台北帝國」社區係獨立封閉社區一節屬
實，然上訴人所指稱之問題，乃日後社區之管理問題，尚不得認被上訴人有欺罔之情
事。上訴人主張因受詐欺而買受系爭房屋云云，為不足採。綜上所述，被上訴人並無
上訴人所主張就系爭房地之銷售有給付遲延、給付不能及詐欺情事，上訴人主張依民
法第二百五十四條、第二百五十六條、第三百五十九條之規定，解除兩造間之房地買
賣契約，及依民法第九十二條之規定，撤銷上訴人所為買受系爭房地之意思表示，均
屬無據，從而，上訴人請求被上訴人分別返還已付之前開價金各本息，為無理由，不
應准許，為其心證之所由得，並敘明兩造其餘攻擊防禦方法無逐一論述必要之理由。
爰維持第一審所為上訴人敗訴之判決，駁回其上訴。按贈與之物或權利如有瑕疵，贈
與人不負擔保責任。但贈與人故意不告知其瑕疵，或保證其無瑕疵者，對於受贈人因
瑕疵所生之損害，負賠償之義務，民法第四百十一條定有明文。查為兩造所不爭並為
原審所合法認定之前開土地買賣契約書第十一條約定，被上訴人應無償提供楊梅鎮○
○○段七六八－四七地號土地為社區公園，該土地並非被上訴人所有，而為訴外人張
美俗所有，又該土地現為社區公園等事實觀之，該土地並非本件買賣契約之標的，而
為贈與之標的，縱令該贈與之標的有物或權利之瑕疵，且為贈與人之被上訴人有故意
不告知其瑕疵或保證其無瑕疵之情事，依上開說明，究屬被上訴人對於為受贈人之上
訴人因瑕疵所生之損害，應負賠償責任而已，並無贈與契約之解除權。茲該土地既非
本件買賣契約之標的，縱令其有物或權利之瑕疵，上訴人亦無從據以解除本件買賣契
約。此外，系爭房屋並無達足以影響房屋之效用及減損其價值程度之瑕疵，且被上訴
人亦無詐欺上訴人之情事，並為原審所合法認定之事實，則上訴人主張解除前開房地
之買賣契約及撤銷其買受之意思表示，尚與民法第九十二條及民法第二百五十四條、
第二百五十六條、第三百五十九條等規定不符，原審為上訴人敗訴之判決，經核於法
洵無違誤。上訴論旨仍執陳詞，並就原審取捨證據、認定事實之職權行使，暨原審贅
論之其他理由，指摘原判決為不當，求予廢棄，非有理由。
據上論結，本件上訴為無理由。依民事訴訟法第四百八十一條、第四百四十九條第一
項、第七十八條，判決如主文。
中      華      民      國    八十六    年      十      月     三十     日
                              最高法院民事第七庭
                                  審判長法官  朱  錦  娟
                                        法官  蘇  茂  秋
                                        法官  蘇  達  志
                                        法官  葉  賽  鶯
                                        法官  洪  根  樹
      右正本證明與原本無異
                                              書  記  官
中      華      民      國    八十六    年     十一     月     十四     日
